臺灣板橋地方法院刑事判決　　　　　　　94年度簡上字第60號
上　訴　人
即　被　告　丙○○
上列上訴人因妨害名譽案件，不服本院93年度簡字第5381號中華
民國93年12月7 日第一審判決（聲請案號：93年度偵字第16144
號），提起上訴，本院管轄之第二審合議庭判決如下：
    主  文
原判決撤銷。
丙○○公然侮辱人，處罰金貳仟元，如易服勞役，以參佰元折算
壹日。
    事  實
一、丙○○與甲○○均係位於臺北縣中和市○○路456 巷9 號員
    山富邑社區之住戶，緣甲○○於民國93年6 月23日17時許，
    在該社區警衛室內見丙○○適為經過警衛室外，乃質問丙○○有關傳單散發之事，二人為此發生爭執，丙○○竟基於侮
    辱之犯意，在該警衛室外之訪客登記窗口外對警衛室內之甲○○高聲以「小人」、「幹你娘雞巴」等詞語加以侮罵。
二、案經甲○○訴由臺灣板橋地方法院檢察署檢察官偵查聲請簡
    易判決處刑。
    理  由
一、訊之被告丙○○對於右揭時地以「小人」之詞語責罵告訴人
    甲○○乙節，固為坦認不諱，惟矢口否認有何公然侮辱犯行
    ，並以：(一)伊當時係以「幹你娘」之語相罵，並無辱稱「小
    人」、「幹你娘雞巴」等語；(二)證人黃俊萍與告訴人間有長
    期之交易往來，具利害關係，而證人黃俊萍亦因告訴人曾檢
    舉其妨害公共安全衛生事宜而耿耿於懷，所為不利被告證述
    乃偏頗不實，甚者尚將本件發生時間指稱為93年9 月23日凌
    晨，顯與事實不符，自無足採信；(三)又「幹你娘」乙詞實僅
    為伊平日習慣之口語，平日閒聊時即常夾雜使用此口頭襌，
    主觀上並無侮辱之意，而案發當時係因告訴人誣指伊散發傳
    單，於雙方爭執中告訴人先罵「你哭爸」，伊乃回應「幹你
    娘」之口頭襌，自與公然侮辱之要件不符；(四)再者本件發生
    地點為社區警衛室，並非公共場所，亦非一般之人所得擅入
    ，伊與告訴人之爭執實係在不公開之情形為之，無從使不特
    定人或多數人得以共見共聞，自不成立公然侮辱之犯罪；云
    云，資為置辯。
二、經查：
  (一)被告丙○○於民國93年6 月23日17時許，行經所居住位於臺
    北縣中和市○○路456 巷9 號員山富邑社區之社區警衛室時
    ，因當時適在警衛室內之告訴人甲○○質問有關傳單散發之
    事，二人為此發生爭執，被告即在該警衛室外之訪客登記窗
    口外對警衛室內之告訴人高聲叫罵等情，業據被告自白不諱
    ，核與告訴人之指述合致，並與證人即當時在該社區門廳內
    信箱處之乙○○在本院證述所見被告與告訴人二人所處位置
    之情形相符。
  (二)又被告當時係對告訴人辱稱「小人」、「幹你娘雞巴」等語
    乙節，亦經告訴人指訴綦詳，復與證人即同為該社區住戶之
    黃俊萍於偵查中證稱親自聽聞被告當時對告訴人辱稱「幹你
    娘雞巴」之證述大抵合致（參93年度偵字第16144 號偵查卷
    第4 頁背面）。雖被告辯稱證人黃俊萍係因與伊有宿怨而挾
    怨為不實證述，且所稱發生時間亦與事實不符云云，然證人
    於警詢及偵查中均僅陳述本件發生時間為93年6 月23日，至
    於精確之發生時、分，則未為任何證述，是被告辯稱該證人
    所述發生時間與事實不符云云，容與卷存事證有異，自無可
    取（另告訴人於偵查中亦僅指述本件發生日期，精確之發生
    時間則未敘及）。又該證人縱曾與被告因社區公共事務有所
    齟齬，然並無任何事證足認其有因此故為不實指述之情形，
    況其於偵查中亦已依法具結後證述，衡情其應無就他人間口
    角爭執自甘承擔偽證罪責風險而故為不實證述之可能，自不
    得僅因其與告訴人有交易往來或與被告前有嫌隙等情而遽認
    有虛偽陳述之情形。而細察其證述內容，亦無何明顯矛盾不
    實之處，是在別無其他積極事證可認其有不實證述之情形下
    ，其於偵查中所為之證述堪認屬實而可採信，並足為告訴人
    指訴之佐證。是以被告當時係對告訴人辱稱「小人」、「幹
    你娘雞巴」等語之事實，已足認定。
  (三)再者本件案發之時，告訴人係在社區警衛室內，被告則在該
    警衛室訪客登記窗口外，此為被告、告訴人及證人乙○○均
    供陳一致在卷。參諸被告所提現場相片所示，該警衛室訪客
    登記窗口位於該社區大門外右側，係訪客欲進入該社區時向
    警衛辦理登記之處，為開放之空間，此並經證人乙○○於本
    院審理中證述明確在卷，則該處係屬不特定人或多數人均得
    行經之地點，應無疑義。雖當時告訴人係在警衛室內，然被
    告立於警衛室之訪客登記窗口外對警衛室內之告訴人高聲叫
    罵，仍足使當時行經附近之住戶或訪客等不特定人得以共見
    共聞。且該警衛室窗口為玻璃，自外可觀看內部狀況，此亦
    據證人乙○○證陳無訛，則行經該處之不特定人或多數人亦
    可因此觀察被告辱罵之對象即為警衛室內之告訴人，是被告
    以「小人」、「幹你娘雞巴」等不雅詞語辱罵告訴人，自亦
    足使告訴人之人格地位及社會評價遭受貶損。
  (四)又行為人是否具有侮辱之犯意，除自其使用之詞語文義觀察
    外，並應審酌當時客觀狀況資以判斷之。本件被告與告訴人
    係因散發傳單而發生口角爭執，此為其二人均是認一致在卷
    ，足見被告與告訴人當時均處於相互敵視之對立立場，應屬
    無疑。則縱被告所稱其平日即有以「幹你娘」等不雅詞語為
    其口頭襌之習慣，然於此二人爭執對立而發生衝突之場合，
    顯非被告所稱平日閒聊之狀況，故被告對告訴人高聲責以「
    小人」、「幹你娘雞巴」等不雅詞語，客觀上已足認其有藉
    以侮辱告訴人之意思，自不得以此係其平日口頭襌云云圖以
    卸責。
  (五)另被告辯稱當時係告訴人先辱罵伊「你哭爸」云云乙節，此
    非但為告訴人所否認，且縱認屬實，僅屬告訴人是否同涉公
    然侮辱犯罪之問題，被告並不因此取得合法公然侮辱之權利
    ，自不能資以解免被告公然侮辱之罪責。
  (六)綜上所述，被告所為各項辯解，核屬事後圖卸之詞，委無可
    採。是以本件事證已甚明確，被告公然侮辱犯行，洵堪認定
    ，自應依法論科。
三、核被告丙○○所為，係犯刑法第309 條第1 項之公然侮辱罪
    。原審論罪科刑，固非無據，然其事實欄記載本件犯罪發生
    時間為93年6 月23日凌晨某時，核與事實有間，並與卷存事
    證不符，是上訴人上訴否認本件犯罪雖不足採，然原審判決
    既有前述可議之處，仍應由本院撤銷改判。爰審酌被告並無
    犯罪前科，有臺灣高等法院被告前案紀錄表在卷可稽，素行
    非劣，智識能力為識字（參被告警詢筆錄教育程度欄之記載
    ），因細故發生爭執而為本件犯行之犯罪動機，辱罵告訴人
    當時之環境、內容等犯罪手段與因此所造成之危害，並其犯
    罪後之態度之惡劣態度等一切情狀，量處如主文所示之刑，
    並諭知易服勞役之折算標準，以資儆懲。
據上論斷，應依刑事訴訟法455 條之1 第1 項、第3 項、第369
條、第299 條第1 項前段，刑法第第309 條第1 項、第42條第2
項前段、罰金罰鍰提高標準條例第1 條前段、第2 條，判決如主
文。
本案經檢察官許智評到庭執行職務。
中　　華　　民　　國　　94　　年　　5 　　月　　19　　日
                  刑事第十三庭  審判長法　官  侯  志  融
                                      法  官  張  宏  節
                                      法  官  楊  博  欽
以上正本證明與原本無異
本件不得上訴
                                      書記官　曾  美  滋
中　　華　　民　　國　　94　　年　　5 　　月　　19　　日
附錄本案論罪科刑法條全文：
中華民國刑法第309條
  公然侮辱人者，處拘役或三百元以下罰金。
  以強暴犯前項之罪者，處一年以下有期徒刑、拘役或五百元以
  下罰金。
